【裁判字號】    95,台上,3569
【裁判日期】    950629
【裁判案由】    違反毒品危害防制條例
【裁判全文】
最高法院刑事判決            九十五年度台上字第三五六九號
    上  訴  人  乙○○
                        6段7.
                        （另案在台灣花蓮監獄執行中）
    選任辯護人  丙○○律師
    上  訴  人  甲○○
                        號
                        （另案在台灣花蓮監獄執行中）
上列上訴人等因違反毒品危害防制條例案件，不服台灣高等法院
花蓮分院中華民國九十五年三月三十日第二審判決（九十四年度
上重訴字第二八五號，起訴案號：台灣花蓮地方法院檢察署九十
三年度偵字第二三○九號），提起上訴，本院判決如下：
    主  文
原判決撤銷，發回台灣高等法院花蓮分院。
    理  由
本件原判決撤銷第一審關於上訴人甲○○、乙○○販賣第一級毒
品、第二級毒品及定其應執行刑部分之判決，均改判依連續犯及
牽連犯之規定，分別從一重論處上訴人等共同連續販賣第一級毒
品罪刑（各處無期徒刑）及共同連續販賣第二級毒品罪刑（均處
有期徒刑八年），並均定應執行無期徒刑之判決，固非無見。
惟查：（一）有罪判決書事實之認定與理由之說明必須互相一致
，方為合法。倘若事實之認定與理由之說明不相一致，按諸刑事
訴訟法第三百七十九條第十四款後段規定，自屬判決理由矛盾之
當然違背法令。原判決事實認定上訴人等共同連續販賣海洛因予
陳昌旺二次共計新台幣（下同）六千元等情（見原判決第三頁第
二一行）。但於理由中則謂「陳昌旺等人供述向被告甲○○購買
毒品之次數、金額固非十分明確，然此為彼等作證時間與購買時
間相去甚久，自無從期待彼等為更明確之陳述，……證人陳昌旺
所述購買次數為二、三次，總共買六千元相互以觀，其次數應係
三次始與其購買金額相符，應認係購買三次」云云（見原判決第
九頁第二五至三十行），則理由中所謂「證人陳昌旺購買次數應
係三次始與其購買金額相符，應認係購買三次」之說明如果不虛
，則原判決事實所認定上訴人等販賣海洛因予陳昌旺二次共計六
千元之事實即難謂無誤。另原判決事實認定上訴人等販賣海洛因
予雷國威十次，每次販賣金額「三千元至五千元」不等（見原判
決第十三頁附表一編號三），惟理由中則說明雷國威向上訴人等
購買海洛因十次，「每次最少一千元，最多五千元」（見原判決
第六頁第五、六行），亦見矛盾。再者，原判決事實認定乙○○
於九十三年十月八日將購買毒品之三十萬元匯入施慶勳之帳戶（
見原判決第三頁第八行），理由欄則記載「同年（應係同月之誤
）十二日」（見原判決第四頁第十八行），亦有齟齬。是原判決
顯有多處認定事實與理由說明不相一致之違誤。（二）審理事實
之法院對於卷內與被告論罪科刑有關，而依法應予調查之事項，
如未詳加調查，或雖已調查，仍未調查明白者，尚難遽為被告有
利或不利之認定。原判決理由內以鄭英彥於第一審法院結證稱：
「伊係自九十三年五月間開始向甲○○購買海洛因，總共買了十
幾次，地點都是甲○○在電話中告知的，伊記得有在海岸路與南
海二街、仁愛新村，而購買的數量，最低的時候是一千元，最高
也有一萬元，交易的最後一次是在九十三年十月間，共計十萬元
」等語，而認定上訴人等自「九十三年八月」起出賣海洛因予鄭
英彥十次，每次交易金額一千至一萬元，得款約十萬元（見原判
決第三頁及第十二、十三頁之附表一編號一）。然而鄭英彥自承
自九十三年五月間開始向上訴人購買海洛因，何以原判決認定上
訴人等自「九十三年八月」起出賣海洛因予鄭英彥？而販賣毒品
十次，每次販賣金額既為一千元至一萬元不等，則至少有一次販
賣金額為一千元，如何得款竟多達「十萬元」？其理安在？又原
判決認定上訴人等販賣海洛因予雷國威十次，每次販賣金額三千
元至五千元不等，得款共計「二萬元」（見原判決第十三頁附表
一編號三），惟每次販賣金額既為三千元至五千元不等，販賣十
次，何以得款僅「二萬元」？亦均與常理不合。另原判決認定上
訴人等販賣海洛因予詹靖成三次，每次販賣金額三千元至五千元
不等，得款共計「一萬六千元」（見原判決第三頁及第十三頁附
表一編號四），惟每次販賣金額既為三千元至五千元不等，販賣
三次，何以得款高達「一萬六千元」？再者，原判決認定上訴人
等販賣安非他命予林俊融，得款「約一萬元」（見原判決第十三
頁附表二編號一），惟所謂「約一萬元」，亦可能不及一萬元，
此涉及上訴人等犯罪所得之財物應予沒收，如全部或一部不能沒
收時，以其財產抵償之問題，原審未對上訴人等販毒所得財物之
數額詳予調查釐清及說明，即為前開不利於上訴人之認定，不免
速斷。（三）依毒品危害防制條例第十九條第一項規定，犯第四
條第一、二項販賣第一、二級毒品罪所用之物，應沒收之，如全
部或一部不能沒收時，追徵其價額或以其財產抵償之，此乃屬於
沒收之特別規定。原判決謂扣案如附表三編號二、五、六、七、
八、九之物為甲○○所有供本件販賣毒品所用之物，乃引用刑法
第三十八條第一項第二款之規定宣告沒收，自有適用法則不當之
違誤。（四）當事人在審判期日前，或審判期日，聲請調查之證
據，如法院未予調查，又未認其無調查之必要，以裁定駁回之，
亦未於判決理由內說明，自屬理由不備。本件上訴人於原審以聲
請傳喚證人張順志，為其並未販賣海洛因予陳昌旺之證明方法（
見原審卷第六一頁），該項聲請調查之證據與待證事實自有重要
關係，原審未傳訊張順志，即遽予審結，復未於判決理由中說明
無須再為調查之理由，自屬理由不備及調查職責未盡之違法。以
上或為上訴人等上訴意旨所指摘，或為本院得依職權調查之事項
，應認原判決有撤銷發回更審之原因。至原判決認上訴人等另犯
行使偽造文書罪部分（見原判決理由八），基於審判不可分之原
則，應併發回，合予指明。
據上論結，應依刑事訴訟法第三百九十七條、第四百零一條，判
決如主文。
中    華    民    國  九十五  年    六    月  二十九  日
                      最高法院刑事第五庭
                          審判長法官  洪  明  輝
                                法官  黃  一  鑫
                                法官  林  秀  夫
                                法官  徐  昌  錦
                                法官  張  清  埤
      本件正本證明與原本無異
                                      書  記  官
中    華    民    國  九十五  年    七    月    六    日
                                                      Ｅ


司法院資訊處製作；財團法人民間司法改革基金會備份。
